桃園地方法院刑事交通事件裁定　　　　　　　　九十三年度交聲字第二四七號
　　原處分機關　交通部公路總局新竹區監理所桃園監理站
　　異　議　人
　　即受處分人　甲○○　男　三.
右列異議人因違反道路交通管理處罰條例案件，不服交通部公路總局新竹區監理所桃
園監理站中華民國九十三年四月九日桃監裁罰字第裁五二－Ｄ一Ａ０七一一六一號違
反道路交通管理事件裁決書所為之處分（原舉發單字號：桃園縣警察局舉發違反道路
交通管理事件通知單公警局交字第Ｄ一Ａ０七一一六一號），聲明異議，本院裁定如
左：
    主    文
原處分撤銷。
甲○○不罰。
    理    由
一、聲明異議意旨略以：
  (一)緣異議人於民國九十二年十一月二十九日，上午約九時五十分許駕駛車號Ｒ二—
    七六二一號自小客車在桃園縣蘆竹鄉○○○街與大福路口，與徐陳月秀小姐駕駛
    之自小客車發生擦撞事故，並已達成和解，合先敘明。
  (二)本件異議人於路口肇事，如有違反交通管理處罰條例者，當應受舉發處罰，本無
    非議，亦願在收到舉發通知單後履行完納，但異議人自違規後，一直苦候不著，
    未見舉發通知單寄達，又原舉發機關（交通隊）即因該舉發單，逾期未見異議人
    完納，移送桃園監理站逕依道路交管理處罰條例第四十五條第一項第九款及第六
    十一條第三項第一款為加重處罰始為本件裁決書。然異議人前非但未收到桃園縣
    警察局舉發違反道路交通管理事件通知單，然在九十三年四月，始接獲郵局通知
    前往具領掛號郵件（即本件裁決書），經細嚼裁決書文，其所引用法條之適法性
    容有斟酌之處，爰列如后，請鈞長參酌。
  1.異議人
    所同鄉○村○○路四六四號。
  2.肇事違規為九十二年十一月二十九日上午約九時五十分，而原舉發通知單應到期
    日為九十三年二月二十八日前，但異議人自事發日起迄四月二十一日止未收到該
    原舉發通知單。
  3.違規事實一，支線車道不讓幹線車道先行。異議人所駕駛之車係由大新一街直行
    大福路口子過三分之二，方遭對方來車未減速才撞擊異議人之右尾部；該路段之
    幹線道或支線道歸屬為何？有俟查證。
  4.若單就以道路被定義為幹線、支線的既定事實配合法規來論定該肇事責任歸屬，
    恐有失公允，附圖(一)(二)(三)(四)(五)為異議人重回事故發生現場回憶所攝取的相片與說
    明，望鈞長參酌。（肇事詳細檔案資料建請鈞長向交通隊調閱）。
  5.所舉發違反法條，道路交通管理處罰條例第四十五條第一項第九款及第六十一條
    第三項第一款，前款並無不合。但經查第六十一條第三項並無第依款之規定。
二、按道路交通管理處罰條例第九十條規定：「違反本條例之行為，自行為成立之日
    起；行為有連續或繼續之狀態者，自行為終了之日起，逾三個月不得舉發。」，
    又道路交通管理事件統一裁罰標準及處理細則第十一條第一項規定：「行為人有
    本條例之情形者，應填製舉發違反道路交通管理事件通知單（以下簡稱通知單）
    ，並於被通知人欄予以勾記，其通知聯依下列規定辦理：一當場舉發者，．．．
    應將該通知單填記後交付該行為人簽名或蓋章收受之；拒絕簽章者，並記明其事
    由，視為已收受；．．．。三逕行舉發者，應按已查明之資料填註車牌號碼、車
    輛種類、車主姓名或地址，並於通知單上方空白處加註逕行舉發之文字後，由舉
    發機關送達被通知人。」因之，舉發手續是否完成，仍應以舉發之意思表示送達
    於受處分人為要件。另對於違反道路交通管理處罰條例之行為，逕行舉發者，應
    按已查明之資料填註車牌號碼、車輛種類、車主姓名或名稱及地址，並於通知單
    上方空白處加註逕行舉發之文字後，由舉發機關送達被通知人；處理違反道路交
    通管理事件，有關文書送達之程序，準用行政程序法送達之規定；違反道路交通
    管理事件統一裁罰標準及處理細則第十一條第一項第二款、第五條分別定有明文
    。
三、經查：
  (一)本件異議人即受處分人甲○○所有之Ｒ二—七六二一自小客車，於九十二年十一
    月二十九日九時五十分許，行經桃園縣蘆竹鄉○○路、大新路口，與徐陳月秀小
    姐所駕駛之自小客車發生擦撞事故，經桃園縣政府警察局交通隊，逕行舉發其有
    「一、支線道車不讓幹線道車先行。二、違反道路交通安全規則肇事致人受傷。
    」之行為，而填製該局舉發違反道路交通管理事件通知單公警局交字第Ｄ一Ａ０
    七一一六一號舉發違反道路交通管理事件通知單。
  (二)而上開違規通知單，桃園縣警察局交通隊以掛號郵遞方式向異議人位於「桃園縣
    蘆竹鄉○○路四六四號」車籍地址為送達後，經郵局於九十三年三月一日以「地
    址欠詳」為由退回原舉發機關，有上開違規通知單通知聯暨郵寄信封影本附卷可
    稽（見本院卷第二一頁至第二二頁），可知原舉發機關並未將本件違規通知單送
    達異議人。而異議人於八十三年六月二十七日創立新戶
    村九鄰新生路二九０巷三一號，有桃園縣蘆竹鄉九十一年九月十七日桃蘆戶字第
    ０九三０００三九三八號函檢送異議人
    足認異議人於原舉發單位送達本件違規通知單時，確係住於上址
    人此一
    單。是本件違規通知單並不符合上揭行政程序法送達之規定，即不能認為已完成
    舉發，縱認原處分機關將本件裁決書送達異議人時，已完成舉發之動作，然本件
    違規事實係發生於九十二年十一月二十九日，距本件異議人收受本件裁決書之日
    期即九十三年四月二十二日，已逾三個月之期間，依上揭道路交通管理處罰條例
    第九十條前段之規定，仍不得舉發。原處分機關逕予裁處罰鍰，即有違誤。
  (三)又按違法行政處分於法定救濟期間經過後，原處分機關得依職權為全部或一部之
    撤銷，行政程序法第一百十七條定有明文。經查異議人於九十三年四月二十三日
    收受本件交通部公路總局新竹區監理所桃園監理站（下稱桃園監理站）九十三年
    四月九日桃監裁罰字第裁五二－Ｄ一Ａ０七一一六一號裁決書，於九十年五月五
    日法定聲明異議之期間向桃園監理站提出聲明異議，經桃園監理站依職權轉舉發
    單位查證本案之舉發違反道路交通管理事件通知單因地址欠詳而退件，並未合法
    一二七九四號函撤銷上開桃園監理站九十三年四月九日桃監裁罰字第裁五二－Ｄ
    一Ａ０七一一六一號違反道路交通管理事件裁決書所為之處分，其後於九十三年
    六月一日重新開立桃監裁罰字第裁五二－Ｄ一Ａ０七一一六一號違反道路交通管
    理事件裁決書並送達聲明異議人等情，有聲明異議狀、上開舉發違規通知聯暨郵
    寄信封影本、上開桃園監理站函文及裁決書等附卷可稽。是聲明異議人於九十年
    五月五日法定救濟期間對於桃園監理站九十年四月九日開立之裁決書提出聲明異
    議，而原處分機關桃園監理站於同年五月十八日以上開函文撤銷其於九十年四月
    九日所做裁決書之處分，進而於同年六月一日重新開立裁決書，與行政程序法第
    一百十七條規定規定不符。
  (四)綜上，異議人本件異議理由雖有不同，然原處分既有上開可議之處，即屬無可維
    持，應由本院撤銷原處分，另為異議人不罰之諭知。
四、依道路交通管理處罰條例第八十七條第二項，道路交通案件處理辦法第二十條前
    段，裁定如主文。
中　　　華　　　民　　　國　　九十三　　年　　　九　　　月　　 三十 　　日
                                        臺灣桃園地方法院交通法庭
                                            法  官   黃永定
右正本證明與原本無異。
如不服本裁定，應於裁定送達後五日內向本院提出抗告狀。
                                            書記官   施春祝
中　　　華　　　民　　　國　　九十三　　年　　　九　　　月　　 三十 　　日
